臺灣新竹地方法院刑事判決
                                      109年度易字第864號
公  訴  人  臺灣新竹地方檢察署檢察官
被      告  張原榕



選任辯護人  陳鴻基律師
上列被告因妨害公務等案件，經檢察官提起公訴（109年度偵字
第1668號），本院判決如下：
    主  文
張原榕犯侮辱公務員罪，處拘役拾伍日，如易科罰金，以新臺幣
壹仟元折算壹日。
    事  實
一、張原榕於民國於108年7月23日17時許，搭乘古育誠駕駛之車
    牌號碼00-0000號自用小客車，違規臨時停車在新竹市○○街0
    00號對面之紅線上，嗣新竹市警察局交通隊警員謝佳晏執行
    交通稽查之取締勤務，見古育誠駕駛之上開車輛違規臨時停
    車，見狀予以開立罰單之際，於副駕駛座之張原榕不服取締
    ，明知謝佳晏係正執行勤務之員警，基於侮辱公務員及公然
    侮辱之犯意，在不特定人均得以共見共聞之道路上以「你攔
    查好像流氓一樣!」侮辱依法執行職務之謝佳晏，足以妨害
    公務員執法之公信及尊嚴及貶損謝佳晏之社會評價。
二、案經謝佳晏訴請臺灣新竹地方檢察署檢察官偵查起訴。
    理  由
壹、程序部分：
一、按被告以外之人於審判外之言詞或書面陳述，除法律有規定
    者外，不得作為證據；又被告以外之人於審判外之陳述，雖
    不符合同法第159條之1至第159條之4之規定，但經當事人於
    審判程序同意作為證據，法院審酌該言詞陳述或書面陳述作
    成時之情況，認為適當者，亦得為證據。當事人、代理人或
    辯護人於法院調查證據時，知有第159條第1項不得為證據之
    情形，而未於言詞辯論終結前聲明異議者，視為有前項之同
    意。刑事訴訟法第159條第1項及第159條之5分別定有明文。
    本案當事人就下述供述證據方法之證據能力，於言詞辯論終
    結前均未聲明異議，而經本院審酌各該證據方法之作成時，
    並無其他不法之情狀，均適宜為本案之證據，依刑事訴訟法
    第159條之5之規定，有證據能力。
二、其餘資以認定本案犯罪事實之非供述證據，亦查無違反法定
    程序取得之情，依刑事訴訟法第158條之4規定反面解釋，洵
    具證據能力。
貳、實體部分：
一、訊據被告張原榕固坦承有於事實欄一所示之時間、地點，有
    對執行勤務之員警即告訴人警員謝佳晏稱「你攔查好像流氓
    一樣」等語，惟堅持否認有何當場侮辱公務員及公然侮辱之
    犯行，辯稱上開言語僅係質疑警員之值勤態度云云。另辯護
    人為被告辯稱：被告陳稱「你攔查好像流氓一樣」之際，告
    訴人屬於執行職務結束之後之爭執行為，本件舉發行為既已
    結束，告訴人仍未離開現場，反而與被告發生爭執，故當時
    告訴人非屬依法執行職務，故本件不構成侮辱公務員云云。
    經查：
　㈠告訴人係新竹市警察局交通隊員警，其於108年7月23日17時
    許穿著警用制服執行交通稽查勤務時，發現車號00-0000號
    自用小客車違規停放在新竹市○○街000號對面之紅線上，欲
    填製舉發違反道路交通管理事件通知單時，於副駕駛座之被
    告張原榕不服取締，對告訴人稱「你攔查好像流氓一樣」等
    情，業據證人即告訴人謝佳晏於偵訊中之證述在卷（見108
    年度他字第3136號卷〈下稱他字卷〉第13頁至第14頁），復有
    證人古育誠偵訊中之證述（見他字卷第13頁至第14頁）、現
    場密錄器檔案光碟1片及譯文1份（見他字卷第5至8頁）、臺
    灣新竹地方檢察署勘驗筆錄1份（見他字卷第18頁）、新竹
    市警察局舉發違反道路交通管理事件通知單（見他字卷第4
    頁）。是被告於前揭時、地，於告訴人執行取締違規停車職
    務時，對告訴人稱「你攔查好像流氓一樣」之言詞一情，可
    堪認定。
  ㈡告訴人攜帶之密錄器所拍攝畫面經本院當庭勘驗結果如下（
    見本院易字卷第93頁至第96頁）：「勘驗結果：時間：108
    年7月23日；對話者：告訴人（A）、被告之弟張育誠（B）
    、被告（C）」，勘驗內容如下：
　 １.第一段畫面：
    A:( 敲車窗）來，駕行照給我，不好意思齁，麻煩你駕行照
      給我一下，我先開後面的，你證件先給我
    B:我不是這邊的人，我剛剛在找路
    A:你停紅線阿
    B:剛剛也出不去啊
    C:我去買個東西A:你停紅線你不用說這麼多啦（與訴外人錄
      音）
　 ２.第三段畫面：
　  A：跟你確認一下車主名字是？
　  B：高啟倧
    C:小姐，你們怎麼這樣子亂開阿？
    A:我有亂開嗎？
    B:有
    C:你態度很差欸
    B:對阿，態度很差
    A:我哪有態度差
    C:因為剛剛他有打燈，窗戶也打開了人也在車上，你要開他
      什麼單？
    B:對阿，你要開什麼單
    C:而且你態度好差，我就講我只是上來買個東西就走了，  
      而且我們沒有違規
　　A:你沒有違規？你要不要下車看一下？
　　C:你剛怎麼講你記得嗎？你說不要講那麼多啦，東西給我  
      拿來。
    A:我沒有說東西給我拿來。
    C:你說駕照給我拿來，警察可以這樣嗎？
    A:好，沒關係，如果你對我的執勤態度有意見，我們的申  
      訴管道都很暢通，那沒有問題。
    B：那我現在不簽
    A：那我跟你拒簽理由
    C：怎麼可以這樣，大家都是鄰居，有必要這樣對待我們老
　　   百姓嗎？
    A：好，如果你拒簽我先跟你告知一下應到案處所啦齁，你
　　   的駕籍地是在台北市啦齁，應到案處所是在台北市啦，
　　   應到案日期是108年8月22日啦。張先生你是確定拒簽啦
　　   齁？
    B：沒有，我在台北從來沒有被警察這樣開過
　　C:對阿，我們從來沒有人在車上打了燈
　　A：黃線誒，黃線喔
    B:紅線也是一樣啦，在台北市從來沒有這樣子警察就直接
　　  過來攔
    C：對阿，而且態度還這麼惡劣的，這不是故意開的嗎？這
　　   不是故意開的嗎？警察也要說道理喔，這不是故意來開
　　   的嗎？請你回答這不是故意來開的嗎？這不是故意找碴
　　   嗎？
    A：我沒有故意找碴好不好，張先生證件還你啦齁，你確定
　　   拒簽啦，你要拒簽嗎？好沒關係罰單我會依規定用寄送
　　   的方式，應到到案日期是108年8月22日啦，到案處所是
　　   台北市交通事件裁決所啦齣。違規事實是紅線停車啦。
    C:你（B)把他(A)名字記下來
　  A:好，沒問題啊
　 ３.第四段畫面： 
    A:現在時間是108 年7 月23日啦，17點00分啦齁，張先生
　　  你確定拒簽啦齁？
    B：我不簽阿
    A：好，你不簽啦齁
    B：亂開單
    C：對阿，你亂開單，而且我們說馬上走，你這不是硬開的
　　   ？他停在這邊都還沒…我就馬上上車了，根本前後不到
　　   一分鐘，哪裡違規？而且有打燈，然後人都還在車上
    B：你有沒有搞清楚？
    A：我沒有搞錯任何事情啦齣，你違規事實很明確就是紅線
　　   停車啦
    C：你說東西給我拿出來，警察是可以這樣子嗎？
    A：我請你出示證件有錯嗎？ 
    C：我請你出示證明，你名字跟號碼給我
    A：我警員編號oooo，新竹市警察交通隊啦! 編號都找的到
　　  我啦!oooo
    C：姓名？
    A：我警員謝佳晏啦齁，罰單上收到上面會有我的姓名跟職
　　  稱啦，齁張先生你就確定拒簽啦齁？那我罰單就現在不給
　　  你齁，我就依規定寄送方式寄給你
    B:你現在有錄影嗎？我告訴你就是亂開A:你覺得我亂開沒問
　　 題啦齁，好啊，DW2598啦畫面17:07:06處，A 走至車輛後
　　 方，17:08:12走回車旁（期間經過2分6 秒）
    C：小姐你貴姓？
    A：我姓謝阿
    C：謝小姐，我跟你講喔，我們是人在車上也打了燈，我們
　　  如果人不在車上的話你才可以開，那你現在是人在車上
　　  然後還打了燈還這樣子開，台灣是一國兩制嗎？
    A：我能接受你的理由，但是第一個你要不要聽我為什麼攔
　　  查你的事實？
    C：最主要是【你攔查好像流氓一樣】直接敲門就想叫我們
　　   把證件拿給出來
    A：那是你以為阿，可是我並沒有這麼覺得阿
    C：你有錄影我們到時候給法官聽
    A：對，我有敲窗戶沒有錯啊，好啊沒有問題啊，沒有問題
    C：你說你不要講這麼多你駕照給我拿出來，因為你認為你
　　  是執法人員就可以這樣子
    A：如果你這樣認為我尊重，好不好
    C：這不是尊重不尊重的問題　
  ４.綜觀被告與告訴人對話之前後脈絡，可知被告雖然否認本  
     件犯行，然被告確實有陳稱「你攔查好像流氓一樣」之
　　 語，而流氓依一般台灣的社會通念是無賴或是當地惡霸、
　　 黑社會等意思，明顯是貶抑的言論，而且由上開勘驗內容
　　 顯示，告訴人在開單的整個過程，除了因當時違規地點位
　　 處於馬路上，車聲鼎沸，基於提醒駕駛人之目的有用手去
　　 敲車窗的舉動外，講話都是屬於正常執行的口氣及舉止，
　　 告訴人雖然有用手去敲車窗，但此亦基於值勤之目的，整
　　 體觀之，執行公務的狀況沒有任何不適當的情況，被告卻
　　 對告訴人稱「攔查像流氓一樣」之言語，顯然就是對告訴
　　 人名譽及公務員人格尊嚴之貶損，況以「流氓」稱職司維
　　 持治安、社會秩序及道路秩序之員警，此種具有諷刺性、 
　　 對立性強烈之言詞更可見被告確有侮辱公務員及公然侮辱
　　 之意思及犯行。
   ㈢按道路交通管理之稽查，違規紀錄，由交通勤務警察，或
　   依法令執行交通稽查任務人員執行之，道路交通管理處罰
　   條例第7條第1項定有明文。而違反道路交通管理事件統一
　   裁罰基準及處理細則第6條、第10條第1項前段、第2項第3
　   款則分別規定：「道路交通管理之稽查，違規紀錄，由交
　   通勤務警察，或依法令執行交通稽查任務人員執行之。公
　   路主管及警察機關就其主管業務，查獲違反道路交通管理
　   之行為者，應本於職權舉發或處理之」、「交通勤務警察
　   或依法令執行交通稽查任務人員，對於違反道路交通管理
　   事件之稽查，應認真執行」、「前項稽查，查獲違反道路
　   交通管理事件之舉發方式如下：三、職權舉發：依第6條第
　   2項規定之舉發」。另同裁罰基準及處理細則第11條1項前
　   段、第17條規定「行為人有本條例之情形者，應填製舉發
　   違反道路交通管理事件通知單」、「交通勤務警察或依法
　   執行交通稽查任務人員舉發違反道路交通管理事件，應當
　   場查記車輛牌照及駕駛人之駕駛執照號碼（或身分證統一
　   編號），除依前條規定應代保管其物件者外，經驗明並填
　   製通知單後，即將執照發還之」。查告訴人係新竹市警察
　   局交通隊員警，並於案發當日執行交通巡查勤務，其於值
　   勤期間發現被告違規停車，依道路交通管理處罰條例第7條
　   第1項、違反道路交通管理事件統一裁罰基準及處理細則第
　   6條、第10條第1項前段、第2項第3款規定，其本就有權主
　   動舉發之，故告訴人當時係依上開法令，執行道路交通管
　   理事件稽查職務之公務員無訛，而其要求違規停車之被告
　   出示證件，並製單舉發，合於違反道路交通管理事件統一
　   裁罰基準及處理細則第11條、第17條規定，係屬依法執行
　   職務之行為，要無疑義。至於辯護人雖稱：被告稱「你攔
　   查好像流氓一樣」業於告訴人舉發行為終了之後，其執行
　   職務已結束等語，然員警於道路上維護道路秩序除開立違
　   規單據之外，亦有維持道路車流量順暢及人車安全等職務
　   ，本件綜觀當時現場之狀況，當時開立舉發單據之階段雖
　   已結束，然告訴人仍然處於交通巡察勤務及維持道路秩序
　   之勤務執行之際，並不因開立舉發單行為終了便非屬於執
　   行職務中，此部分容有誤會，此部分辯詞亦無足採。
　 ㈣綜上所述，被告所辯各節，要屬臨訟卸責之詞，無足採信。
     本案事證明確，被告侮辱公務員及公然侮辱犯行堪以認定
     ，應予依法論科。
二、論罪科刑
  ㈠按刑法第2條第1項規定「行為後法律有變更者，適用行為時
    之法律。但行為後之法律有利於行為人者，適用最有利於行
    為人之法律」，係規範行為後法律變更所生新舊法比較適用
    之準據法；該條規定所稱「行為後法律有變更者」，係指犯
    罪構成要件有擴張、減縮，或法定刑度有變更等情形。故行
    為後應適用之法律有上述變更之情形者，法院應綜合其全部
    罪刑之結果而為比較適用。惟若新、舊法之條文內容雖有所
    修正，然其修正內容與罪刑無關，僅為文字、文義之修正、
    條次之移列，或將原有實務見解及法理明文化等無關有利或
    不利於行為人之情形，則非屬上揭所稱之法律有變更，亦不
    生新舊法比較之問題，而應依一般法律適用原則，逕行適用
    裁判時法（參最高法院108年台上字第3223號刑事判決意旨
    ）。查被告行為後，刑法第140條第1項、第309條第1項業於
    108年12月25日修正公布，並於同年月27日生效施行，經比
    較修正前、後刑法第140條第1項、第309條第1項之規定，其
    修正內容僅係依刑法施行法第1條之1第2項本文規定，將罰
    金數額修正提高30倍，以增加法律明確性，並使刑法分則各
    罪罰金數額具內在邏輯一致性，亦即將修正前之罰金數額「
    銀元3百元」（依刑法施行法第1條之1第2項本文規定，應折
    算為新臺幣3千元、9千元）變更為修正後之罰金數額「新臺
    幣3千元、9千元」，則上開法條之修正，顯係無關有利或不
    利於被告之情形，揆諸上開說明，則非屬刑法第2條第1項規
    定所指之「法律有變更」，自不生新舊法比較之問題，應依
    一般法律適用原則，適用裁判時法即修正後刑法第140條第1
    項、第309條第1項之規定論處。
  ㈡核被告所為，係犯刑法第140條第1項之侮辱公務員罪、同法
    第309條第1項之公然侮辱罪。被告係以一行為違犯上開二罪
    名，屬異種想像競合犯，應從一重之於侮辱公務員罪處斷。
　㈢爰審酌被告因不服取締而對告訴人出言不遜，不僅侵害員警
    執行職務之嚴正性，視國家公權力為無物，更造成告訴人名
    譽之受損，所為甚為不當，又犯後否認犯行，迄今亦未與告
    訴人和解，賠償其損害，惟被告所為侮辱告訴人之言語僅有
    一句，時間甚短，兼衡被告於本院審理時自稱碩士畢業之智
    識程度，曾從事資訊業，目前無業，經濟狀況不好等一切情
    狀，量處如主文所示之刑，並諭知易科罰金之折算標準。
據上論斷，應依刑事訴訟法第273 條之1 第1 項、第299 條第1
項前段、第310 條之2 、第454 條第2 項，判決如主文。
本案經檢察官馮品捷提起公訴，檢察官劉正祥到庭執行職務。
中　　華　　民　　國　　110 　年　　11　　月　　26  　日
                  刑事第十一庭  法  官  李毓華
以上正本證明與原本無異。
如不服本判決應於收受本判決後20日內向本院提出上訴書狀，上
訴書狀應敘述具體理由。上訴書狀未敘述上訴理由者，應於上訴
期間屆滿後20日內補提理由書狀於本院(均須按他造當事人之人
數附繕本)「切勿逕送上級法院」。告訴人或被害人如對於本判
決不服者，應具備理由請求檢察官上訴，其上訴期間之計算係以
檢察官收受判決正本之日期為準。　　　　　　　　　 
中　　華　　民　　國　　110 　年　　11　　月　　30　　日
                                書記官  劉文倩
 
附錄本案論罪科刑法條:　
中華民國刑法第140條
於公務員依法執行職務時，當場侮辱或對於其依法執行之職務
公然侮辱者，處 6 月以下有期徒刑、拘役或 3 千元以下罰金。
對於公署公然侮辱者，亦同。
中華民國刑法
第309條
公然侮辱人者，處拘役或 9 千元以下罰金。
以強暴犯前項之罪者，處 1 年以下有期徒刑、拘役或 1 萬 5
千元以下罰金。